【裁判字號】    98,易,180
【裁判日期】    990514
【裁判案由】    恐嚇
【裁判全文】
臺灣新竹地方法院刑事判決               98年度易字第180號
公  訴  人  臺灣新竹地方法院檢察署檢察官
被      告  戊○○
上列被告因恐嚇案件，經檢察官提起公訴（97年度偵字第7528號
），本院判決如下︰
    主  文
戊○○以加害生命、身體之事，恐嚇他人致生危害於安全，處有
期徒刑參月，如易科罰金，以新臺幣壹仟元折算壹日。
    事  實
一、緣丙○○與甲○○為姐弟關係，丙○○排行老大，甲○○則
    排行第七；而丙○○與丁○○則為夫妻關係。又戊○○因與
    甲○○前有債務糾紛，遂於民國97年9 月7 日前之同年9 月
    間先前往丁○○及丙○○位於新竹縣關西鎮茅子埔12之3 號
    之住處，放置影印有甲○○於97年3 月21日所簽發金額為新
    臺幣（下同）18萬元之本票（票號為NO.280212 ）、且另載
    明「甲○○先生當初你借錢的時候你苦苦哀求，如今你卻選
    擇逃避，實在難已苟同。請你二天內跟我聯絡否則後果自行
    負責電話0000-000000 」之內容之字條1 張（下稱本票影本
    字條）。其又於97年9 月7 日晚上8 時許，與不知情之李庭
    軒前往丁○○及丙○○位於上址之住處，在門口要求丁○○
    及丙○○二人代為償還甲○○所積欠之債務8 萬元，丁○○
    及丙○○二人並未允諾代甲○○償還，戊○○竟基於恐嚇他
    人之犯意，以客語向其二人恫稱：找不到甲○○，找你們姐
    妹也是一樣，要一個一個找出來ㄌㄨㄥ等語，而以此等加害
    生命、身體之事恐嚇丁○○及丙○○二人，致其二人心生恐
    懼，足以危害其生命、身體之安全。嗣經丁○○於97年9 月
    30日協助警方調查他案時，向警方陳述相關案情後，為警循
    線查悉上情。
二、案經丁○○訴由新竹縣政府警察局新埔分局報請臺灣新竹地
    方法院檢察署檢察官偵查起訴。
    理  由
壹、證據能力
    按被告以外之人於審判外之言詞或書面陳述，除法律有規定
    者外，不得作為證據；又被告以外之人於審判外之陳述，雖
    不符合刑事訴訟法第159條之1至第159條之4之規定，而經當
    事人於審判程序同意作為證據，法院審酌該言詞陳述或書面
    陳述作成時之情況，認為適當者，亦得為證據，而當事人、
    代理人或辯護人於法院調查證據時，知有上開不得為證據之
    情形，而未於言詞辯論終結前聲明異議者，視有前項之同意
    ，刑事訴訟法第159條第1項及第159條之5分別定有明文。本
    案證人即被害人丁○○、丙○○於警詢時、偵查中所為之證
    述，雖均為被告以外之人於審判外之言詞陳述，惟被告於本
    院審理時均表示沒有意見，且迄於言詞辯論終結前亦未聲明
    異議，本院審酌上開證據資料製作時之情況，尚無違法不當
    及證明力明顯過低之瑕疵，亦認為以之作為證據應屬適當，
    故揆諸前開規定，爰依刑事訴訟法第159 條之5 規定，認前
    揭證據資料均有證據能力。又按本案認定事實所引用之文書
    證據，並無證據證明係公務員違背法定程式所取得，亦無刑
    事訴訟法第159 條之4 之顯有不可信之情況與不得作為證據
    之情形，本院斟酌本案卷內之證據並非非法取得，亦無證明
    力明顯過低之情形，且經本院於審判期日依法進行證據之調
    查、辯論，被告於訴訟上之程序權已受保障，前揭各該證據
    ，均得採為證據，先予敘明。
貳、實體方面
一、訊據被告戊○○固坦承有於97年9 月7 日晚上8 時許，偕同
    不知情之案外人李庭軒前往證人即被害人丁○○及丙○○住
    處，惟矢口否認有何恐嚇之犯行，辯稱：我是去找甲○○要
    錢，並沒有要求丁○○及丙○○二人替甲○○還錢，只是希
    望丁○○及丙○○把甲○○找出來，我也沒有對丁○○及丙○○說要找姊妹一個一個出來ㄌㄨㄥ的恐嚇言語云云。惟查
    ：
(一)、被告戊○○有於如事實欄第一段所載之時、地，向證人即被
    害人丁○○及丙○○要求代為償還案外人甲○○之借款，嗣
    因其二人未允諾償還，即以客語向其二人恫稱：找不到甲○○，找你們姐妹也是一樣，要一個一個找出來ㄌㄨㄥ等語，
    業據證人即被害人丁○○於警詢時證稱：97年9 月7 日晚上
    8 點有2 名男子去敲我家的門，在門口大喊並恐嚇要我及我
    太太出面解決我太太他弟弟甲○○的事情，不然要找我太太
    他們兄弟姊妹的麻煩，一個一個的算帳，嚇得我們半夜都不
    敢睡覺，那2 名男子其中1 位自稱戊○○，另1 位姓李。我
    不知道甲○○向戊○○借多少錢，但是本票上的日期是97年
    3 月21日，後來戊○○說如果18萬無法還，還8 萬就好等語
    （見臺灣新竹地方法院檢察署97年度偵字第7523號卷〈下稱
    偵卷〉第22至24頁），於偵訊時證稱：97年9 月6 日凌晨我
    太太丙○○的哥哥乙○○之住處玻璃被砸，甲○○車子擋風
    玻璃也被砸破，是玻璃被砸的隔天戊○○他們來甲○○家，
    找不到甲○○就來找我們，他們說弟弟欠錢要姊姊出來還錢
    ，不然要一個一個找出來ㄌㄨㄥ，意思是要一個一個找我們
    算帳，戊○○要我們還8 萬元，恐嚇我的是自稱戊○○的人
    ，戊○○來至少5 次，第1 次來最兇等語（見偵卷第68至70
    頁），於審理中證稱：我太太有2 個弟弟，4 個妹妹，甲○○排行第七，被告知道我們與甲○○的關係，97年9 月7 日
    當天他一來就說「你們姊妹要負責」，他來我家是來要錢，
    當時他有問我甲○○在不在，我跟他說甲○○沒有回來，他
    就很火大的說「要找姊妹一個一個出來ㄌㄨㄥ」的話，被告
    當天是站在我家院子裡講，我太太當時也有聽到恐嚇的話，
    因為我們當時在樓下房間睡覺，我確定當時是被告講那句恐
    嚇的話，被告當時講完「找姊妹一個一個出來ㄌㄨㄥ」這句
    話之後就離開等語明確（見本院98年度易字第180 號卷〈下
    稱本院易字卷〉第50至54頁背面、60頁背面），及經證人即
    被害人丙○○於偵訊時證稱：97年9 月間玻璃被砸後的1 、
    2 天，戊○○跟另外一個人來我家找我，因為我是甲○○的
    姊姊，他來找甲○○要錢，找不到甲○○就找我，發生玻璃
    被砸的事情後，第一次他來要我幫甲○○還錢，我不同意，
    戊○○就說找不到人找我們姊妹也是一樣，要一個一個找出
    來ㄌㄨㄥ，意思是要一個一個找出來算帳，因為戊○○後來
    有留電話給我要我聯絡我另一個弟弟乙○○，我才知道他的
    名字等語（見偵卷第106 頁），於審理時證稱：97年9 月7
    日晚上8 、9 點多時，被告跟另一人共2 人來找我們，當時
    我們準備要睡覺，我們睡覺的地方在一樓，房間窗戶看出去
    就是院子，被告就站在我家院子窗口喊甲○○的名字，被告
    有說我是甲○○姊姊，所以一樣要幫甲○○還錢，還說「要
    找姊妹一個一個出來ㄌㄨㄥ」的話，講完這句話他就走了，
    那天被告停留約5 到10分鐘，我沒有請被告隔天再來；9 月
    8 日早上及晚上被告又各來一次，我聽他的聲音，知道與9
    月7 日來的是同一人，9 月8 日當時被告有留電話給我，並
    告訴我他叫做戊○○等語明確（見本院易字卷第57頁背面至
    59頁、60頁至62頁背面），並有載有「甲○○先生當初你借
    錢的時候你苦苦哀求，如今你卻選擇逃避，實在難已苟同。
    請你二天內跟我聯絡否則後果自行負責電話0000-000000 」
    及影印發票日期為97年3 月21日、金額為18萬元之本票（票
    號：NO.280212 號）之紙條1 張在卷足稽（見偵卷第25頁）
    。被告亦自承：我有在97年9 月間前往新竹縣關西鎮茅子埔
    12之3 號放置上開本票影本紙條1 張，字條上的文字是我寫
    的，後來我又有去留過第二張紙條，97年9 月7 日我去丁○○、丙○○住處後，我有用客語跟他們交談，我說我原本也
    不想跟他們拿這條錢，可是我是跟別人借錢來借給甲○○，
    對方逼我還這筆錢，他們兩人一直說不關他們的事情，不會
    替甲○○還錢，我在之前留了2 張字條後，都沒有人跟我聯
    絡，所以我9 月6 日就去找丙○○，那是因為我想說怎麼會
    是我借甲○○錢反而變成我被別人逼債等語（見偵卷第91頁
    、本院易字卷第31頁、78頁至79頁背面）。
(二)、又證人即被害人丁○○於本院審理時到庭作證之初，就本件
    案發當晚被告是否有與案外人乙○○之太太通電話、被告待
    多久時間始離開等相關細節之證述內容，雖與證人即被害人
    丙○○所證述之內容略有出入，惟證人即被害人丁○○嗣即
    於該次審理作證時，表示係因時間久遠記憶有誤而修正其證
    詞，查本件案發時間為97年9 月7 日，距證人即被害人丁○○於99年3 月10日本院審理時到庭作證已有1 年又6 月之久
    的時間，且當時被告確曾於97年9 月7 日前後數日多次前往
    證人即被害人丁○○及丙○○住處，已如前述，是證人即被
    害人丁○○就案發當日與案發當日前後之日所發生之事，就
    時間順序等細節部分記憶有所模糊、混淆，以致可能將分別
    發生於97年9 月7 日與97年9 月8 日之情事予以交錯誤認，
    尚與常情無違。且證人即被害人丁○○及丙○○二人就被告
    當時曾有說前揭恫嚇言語之關鍵構成要件事實部分，均證稱
    係發生於97年9 月7 日晚上，當時其二人已準備就寢，被告
    係於其住處院子講前揭要找姊妹一個一個出來ㄌㄨㄥ之恐嚇
    的話等語，證述內容大致相符，且證人即被害人丁○○於歷
    次警、偵訊及本院審理時，亦均明確證稱確實有於前揭時、
    地聽聞被告所述之前揭恐嚇言詞，是證人即被害人丁○○於
    審理中之證述仍堪採信。則依證人即被害人丁○○、丙○○
    所述及被告所自承之內容觀之，被告因要索討案外人甲○○
    的欠款，於97年9 月7 日前之同年9 月間已2 次前往丁○○
    住處留下紙條希望找出甲○○，惟均未獲得任何回應，而被
    告於97年9 月7 日再次前往該處時，卻僅得到證人即被害人
    丁○○及丙○○表示不關其二人的事、不會代案外人甲○○
    償還借款之回應，則被告前往之目的既為索討案外人甲○○
    之欠款，其明知案外人甲○○實際上未居住於證人即被害人
    丁○○及丙○○等位於上址之住處，亦知案外人甲○○所積
    欠之債務亦與證人即被害人丁○○及丙○○二人無涉，被告
    仍多次前往證人即被害人丁○○及丙○○位於上址之住處，
    在其急於索討債務然均未獲回應之情況下，被告確實有以言
    語恫嚇證人即被害人丁○○、丙○○用以迫使證人即被害人
    丁○○、丙○○代償案外人甲○○債務之動機；況且，證人
    即被害人丁○○、丙○○等二人均明確證稱當時被告所恫嚇
    之言語為客語之「要找姊妹一個一個出來ㄌㄨㄥ」等語，而
    政府目前雖致力發展客語文化，推廣客語，然客語現階段應
    尚非較為流行或通用之語言，倘被告未以客語講述前揭恐嚇
    言語，而係證人即被害人丁○○及丙○○二人刻意編造誣陷
    被告有恐嚇之犯行，證人即被害人丁○○及丙○○二人大可
    編造被告所述之恫嚇語言為較通俗、一般人聽聞均明瞭而感
    覺恐懼之話語，如「不還錢就要你好看、出門小心一點」等
    ，然證人即被害人丁○○及丙○○二人卻均明確指出被告所
    述之前揭「要找姊妹一個一個出來ㄌㄨㄥ」之恫嚇言語，則
    證人即被害人丁○○及丙○○等二人所言應非憑空捏造之詞
    。從而足認被告戊○○於前揭時地確有因要求證人即被害人
    丁○○及丙○○二人代案外人甲○○清償借款遭拒，而有為
    向其二人恫稱「要找姊妹一個一個出來ㄌㄨㄥ」等語之行為
    無訛。
(三)、被告雖以上揭情詞置辯，惟被告於97年9 月7 日前後數日曾
    多次前往證人即被害人丁○○、丙○○上開住處一情，業據
    證人即被害人丁○○、丙○○證述如前，倘被告所述其目的
    僅係向案外人甲○○要錢，並非要證人即被害人丁○○、丙○○代為清償一情為真，何以在其前往案外人甲○○住處找
    不到案外人甲○○，明知案外人甲○○實際上未居住於該處
    後，仍多次前往證人即被害人丁○○、丙○○住處？又被告
    供稱：當初我沒有想要甲○○還錢，我把本票撕掉了；那張
    本票影本紙條上的字是我寫的，我所謂「後果自行負責」指
    的是我要去法院告他，後來我又去留第二張紙條，內容大概
    是「既然你不出面，不顧朋友交情，我就直接到法院去告你
    」等語（見偵卷第10、91頁，本院98年度審易字第331 號卷
    第12頁），則依被告所述，其既已將本票撕毀，不想案外人
    甲○○還錢，何以又於97年9 月欲尋案外人甲○○清償債務
    ？其所言顯有矛盾；且如被告所放置之前揭本票影本紙條上
    所載之內容，真意確為欲循法律途徑解決其與案外人甲○○
    間之債務問題，其大可直接向法院提起訴訟，又何須再多次
    前往證人即被害人丁○○、丙○○之住處？綜上，被告所辯
    顯係事後卸責之詞，不足採信。
(四)、被告有以上開言詞恫嚇證人即被害人丁○○及丙○○二人一
    情，已如前述，而證人即被害人丁○○復證稱：被告從97年
    9 月7 日當天晚上到我們家至他離開為止，說話的語氣很不
    好，有恐嚇的味道，因為他的意思是甲○○有借錢，姊妹就
    有義務幫他還錢，而且他口氣不大好，講話很兇。（〈提示
    偵卷第69頁倒數第2 行至第70頁第1 行，並告以要旨〉，當
    時你在偵訊時說一個一個找出來ㄌㄨㄥ，意思就是一個一個
    找你們算帳，對此有何意見？）意思可能就是這樣，客家話
    就是這樣。（所以當時你聽到被告講這句話，你的認知就是
    被告的意思要一個一個找你們算帳，是否如此？）我當時的
    想法是這樣認為。（你當時想法是這樣認為，所以你心裏感
    到害怕？）對，我感到害怕等語（見本院易字卷第55頁及55
    頁背面），及證人即被害人丙○○亦證稱：被告當時有說找
    姊妹一個一個出來ㄌㄨㄥ的恐嚇的話，我是客家人，我覺得
    這句話好像是要拿棍子打人的意思，意思是要一個一個找人
    算帳，被告講這句話的口氣不大好，聽到被告講這句話，我
    心裡當然會害怕，客家話說拿棍子打人也叫做ㄌㄨㄥ，因為
    我是關西客家人，我有聽過等語明確（見偵卷第106 頁、本
    院易字卷第58頁背面、60頁背面），參以證人即被害人丁○○於警詢時曾向警員表示希望警方能將被告儘快抓起來，不
    然被告會再來找我們麻煩等語在卷（見偵卷第24頁），足認
    證人即被害人丁○○及丙○○二人聽聞被告上開恫嚇之言詞
    後，其等內心因而感到恐懼不安，已達於危害安全之程度甚
    明。
(五)、綜上所述，被告所辯，均屬事後卸責之詞，不足採信。本案
    事證明確，被告所為恐嚇危害安全犯行，洵堪認定，應予依
    法論科。
二、核被告戊○○所為，係犯刑法第305 條恐嚇危害安全罪，其
    以一行為同時恐嚇證人即被害人丁○○及丙○○二人，為一
    行為觸犯數罪名，為同種想像競合犯，應依刑法第55條規定
    ，從一重恐嚇危害安全罪處斷。爰審酌被告不思循正常管道
    解決其與案外人甲○○之債務糾紛，竟以恐嚇之言詞欲迫使
    證人即被害人丁○○及丙○○二人代為償還，造成證人即被
    害人丁○○及丙○○二人因而心生恐懼、身心受到侵害，犯
    後復始終否認犯行，態度不佳，及其犯罪動機、手段、智識
    程度等一切情狀，量處如主文所示之刑，並諭知易科罰金之
    折算標準，以示懲儆。
據上論斷，應依刑事訴訟法第299 條第1 項前段，刑法第305 條
、第41條第1 項前段，刑法施行法第1 條之1 第1 項、第2 項前
段，判決如主文。
本案經檢察官洪裕翔到庭執行職務。
中    華    民    國    99    年    5     月    14    日
                  刑事第三庭    審判長法  官   楊惠芬
                                      法  官   林昌義
                                      法  官   林哲瑜
以上正本證明與原本無異。
如不服本判決應於收受判決後10日內向本院提出上訴書狀，並應
敘述具體理由。其未敘述上訴理由者，應於上訴期間屆滿後20日
內向本院補提理由書(均須按他造當事人之人數附繕本)「切勿逕
送上級法院」。
中    華    民    國    99    年    5     月    14    日
                                      書記官    鍾佩芳
附錄本案論罪科刑法條全文：
中華民國刑法第305條
以加害生命、身體、自由、名譽、財產之事，恐嚇他人致生危害
於安全者，處二年以下有期徒刑、拘役或三百元以下罰金。

司法院資訊處製作；財團法人民間司法改革基金會備份。
